【裁判字號】    99,台非,192
【裁判日期】    990708
【裁判案由】    違反毒品危害防制條例
【裁判全文】
最高法院刑事判決              九十九年度台非字第一九二號
上  訴  人  最高法院檢察署檢察總長
被      告  甲○○
上列上訴人因被告違反毒品危害防制條例案件，對於台灣高雄地
方法院中華民國九十八年十月二十七日第一審確定簡易處刑判決
（九十八年度審簡字第二六六二號，聲請案號：台灣高雄地方法
院檢察署九十八年度毒偵字第二三三四號），認為部分違法，提
起非常上訴，本院判決如下：
    主  文
原判決撤銷。
甲○○施用第二級毒品，處有期徒刑參月，如易科罰金，以新台
幣壹仟元折算壹日。扣案如附表一所示之物均沒收銷燬，扣案如
附表二、三所示之物均沒收。
    理  由
非常上訴理由稱：「一、按判決不適用法則或適用不當者，為違
背法令，刑事訴訟法第三百七十八條定有明文。又受徒刑之執行
完畢，或一部之執行而赦免後，五年以內故意再犯有期徒刑以上
之罪者，為累犯，加重本刑至二分之一；裁判確定前犯數罪者，
併合處罰之，刑法第四十七條、第五十條分別定有明文。又被告
有應併合處罰之數罪，經法院分別判處有期徒刑確定，其中一罪
之有期徒刑先執行期滿後，法院經檢察官之聲請，以裁定定其數
罪之應執行刑確定後，其在未裁定前已先執行之有期徒刑之罪，
因嗣後合併他罪定應執行刑之結果，檢察官所換發之執行指揮書
，係執行應執行刑，其前已執行之有期徒刑部分，僅應予扣除而
不能認為已執行完畢。（最高法院九十五年度台非字第三二０號
判決參照）二、經查，本件被告甲○○前於九十二年間，因犯贓
物罪，經台灣高雄地方法院以八十九年度訴字第五八八號判處有
期徒刑四月確定，因偽造文書罪，經最高法院以九十二年度台上
字第三八六五號判處三年二月確定，上開二罪，經台灣高等法院
高雄分院以九十二年度聲字第二五八號裁定應執行有期徒刑三年
四月確定，又因偽造有價證券，經最高法院以九十五年度台上字
第四二八一號判處有期徒刑二年二月確定，上開三罪，經台灣高
等法院以九十六年度聲字第四七五號裁定應執行有期徒刑五年二
月確定，復經台灣高雄地方法院以九十六年度聲減字第四二六０
號裁定減刑並定應執行刑二年七月確定，於九十六年八月三十日
出監。然嗣後因妨害國幣懲治條例案件，於九十七年十二月十一
日經最高法院以九十七年度台上字第六四二七號判處三年六月確
定，上開四罪，經台灣高等法院高雄分院以九十九年度聲字第二
九九號裁定定應執行有期徒刑五年十月確定，入監執行後，於九
十八年十一月十五日執行完畢，有刑案資料查註紀錄表、法務部
全國檢察官線上查詢刑案人犯在監所最新資料報表查詢單暨相關
卷宗可稽。揆之上開說明，被告所犯贓物、偽造文書、偽造有價
證券三罪，形式上雖於九十六年八月三十日執行完畢，嗣因再與
妨害國幣懲治條例罪合併定應執行刑，而於九十八年十一月十五
日執行完畢，其前贓物、偽造文書、偽造有價證券案件已執行有
期徒刑部分，僅應予扣除而不能認為於九十六年八月三十日已執
行完畢。本件之犯罪係於九十八年十一月十五日前所犯，有原判
決書在卷足憑，並未構成累犯，詎原判決不察，誤認為累犯，仍
依累犯論處並加重其刑，自屬違背法令。三、案經確定，且不利
於被告，爰依刑事訴訟法第四百四十一條、第四百四十三條提起
非常上訴，以資糾正」等語。
本院按判決不適用法則或適用不當者，為違背法令，刑事訴訟法
第三百七十八條定有明文。又依刑法第四十七條規定，累犯之成
立，必須曾受徒刑之執行完畢，或一部之執行而赦免後，五年以
內故意再犯有期徒刑以上之罪者，始足當之。又裁判確定前犯數
罪者，併合處罰之；數罪併罰，宣告多數有期徒刑者，於各刑中
之最長期以上，各刑合併之刑期以下，定其刑期，同法第五十條
、第五十一條第五款前段分別定有明文。故刑法第四十七條所謂
之執行完畢，就數罪併罰案件，係指所定之執行刑執行完畢而言
。如於定執行刑之前，有部分犯罪先行確定，而先予執行，仍應
於數罪之裁判均確定後，依刑法規定，定其應執行之刑，俟檢察
官指揮執行其應執行之刑時，再就形式上已執行部分，予以折抵
扣除，不能謂先前確定之罪，已經執行完畢。查被告甲○○前於
民國九十二年間，因犯贓物罪，經台灣高雄地方法院以八十九年
度訴字第五八八號判決，判處有期徒刑四月確定，又因偽造文書
罪，經台灣高等法院高雄分院以九十二年度上訴字第一三八號判
決，判處有期徒刑三年二月，並經本院以九十二年度台上字第三
八六五號判決駁回其上訴確定，此二罪，並經台灣高等法院高雄
分院以九十二年度聲字第二五八號裁定，定其應執行刑有期徒刑
三年四月確定。被告另因偽造有價證券罪，經台灣高等法院以九
十四年度上訴字第一六六四號判決，判處有期徒刑二年二月，並
經本院以九十五年度台上字第四二八一號判決駁回其上訴確定，
上開三罪，經台灣高等法院以九十六年度聲字第四七五號裁定，
定應執行刑有期徒刑五年二月，復經台灣高雄地方法院以九十六
年度聲減字第四二六０號裁定減刑，並定應執行刑二年七月確定
，於九十六年八月三十日出監。然被告嗣又因妨害國幣懲治條例
，經台灣高等法院高雄分院以九十六年度上更(一)字第二八七號判
決，判處有期徒刑三年六月，並於九十七年十二月十一日經本院
以九十七年度台上字第六四二七號判決駁回其上訴確定，上開四
罪，再經台灣高等法院高雄分院以九十九年度聲字第二九九號裁
定，定應執行刑有期徒刑五年十月確定，入監執行後，於九十八
年十一月十五日執行完畢，有台灣高等法院被告前案紀錄表、上
開刑事判決、裁定及相關案卷（含檢察官執行卷宗）可稽。揆之
上開說明，被告所犯贓物、偽造文書、偽造有價證券三罪，形式
上雖於九十六年八月三十日執行完畢，嗣因再與妨害國幣懲治條
例罪合併定應執行刑，而於九十八年十一月十五日執行完畢，然
其先前所犯贓物、偽造文書、偽造有價證券罪已執行有期徒刑部
分，僅應予扣除而已，不能認為於九十六年八月三十日已執行完
畢。則原確定判決事實認定被告於九十八年三月六日三時許，在
高雄縣鳥松鄉○○路三巷二十八弄二十七號居所內，以將第二級
毒品甲基安非他命置入玻璃球中點火燒烤使之氣化後，再吸入體
內方式，予以施用一次等情，即不能認係在被告先前涉犯上開贓
物、偽造文書、偽造有價證券三罪所定應執行刑有期徒刑二年七
月執行完畢後五年內所為，自不構成累犯。原審判決不察，除論
處被告施用第二級毒品罪刑外，且仍宣告為「累犯」，並加重其
刑，自有判決適用法則不當之違背法令。案經確定，且不利於被
告，非常上訴意旨執以指摘，洵有理由。應由本院將原判決撤銷
，另行判決如主文第二項所示，以資救濟。
據上論結，應依刑事訴訟法第四百四十七條第一項第一款但書，
毒品危害防制條例第十條第二項、第十八條第一項前段、刑法第
十一條前段、第四十一條第一項、第三十八條第一項第二款，判
決如主文。
中    華    民    國  九十九  年    七    月    八    日
                      最高法院刑事第十二庭
                          審判長法官  黃  一  鑫
                                法官  張  春  福
                                法官  林  勤  純
                                法官  李  錦  樑
                                法官  陳  國  文
本件正本證明與原本無異
                                      書  記  官
中    華    民    國  九十九  年    七    月   十五   日
                                                      V
附錄法條：
毒品危害防制條例第十條第二項
施用第二級毒品者，處三年以下有期徒刑。
附表一
┌──┬──────┬──┬────┬────────┬─────────┐
│編號│品        名│數量│ 所有人 │備            註│  扣押物品對照表  │
├──┼──────┼──┼────┼────────┼─────────┤
│ 1  │甲基安非他命│1包 │甲○○  │內政部警政署刑│海巡署高雄縣機動查│
│    │（毛重1.2公 │    │        │  事警察局98年5 │緝隊扣押物品目錄表│
│    │克）        │    │        │  月14日鑑定書，│編號73、台灣高雄地│
│    │            │    │        │  鑑定甲基安非他│方法院檢察署扣押物│
│    │            │    │        │  命            │品清單（98年檢總管│
│    │            │    │        │高雄地檢98年度│字第3024號）編號19│
│    │            │    │        │  毒偵字第2334號│                  │
│    │            │    │        │驗後餘0.18公克│                  │
│    │            │    │        │                │                  │
├──┼──────┼──┼────┼────────┼─────────┤
│ 2  │甲基安非他命│2包 │同上    │同上，上開│海巡署高雄縣機動查│
│    │（毛重1.8公 │    │        │鑑定書與海巡署扣│緝隊扣押物品目錄表│
│    │克）        │    │        │押物品目錄均載為│編號74-1、台灣高雄│
│    │            │    │        │2 包（高雄地檢署│地方法院檢察署扣押│
│    │            │    │        │扣押物品目錄誤植│物品清單（98年檢總│
│    │            │    │        │為1 包），1 包僅│管字第3024號）編號│
│    │            │    │        │為殘渣，另一包驗│20                │
│    │            │    │        │餘後0.67公克    │                  │
├──┼──────┼──┼────┼────────┼─────────┤
│ 3  │甲基安非他命│1包 │同上    │同上，驗餘│海巡署高雄縣機動查│
│    │（毛重0.6公 │    │        │後0.02公克      │緝隊扣押物品目錄表│
│    │克）        │    │        │                │編號75、台灣高雄地│
│    │            │    │        │                │方法院檢察署扣押物│
│    │            │    │        │                │品清單（98年檢總管│
│    │            │    │        │                │字第3024號）編號21│
├──┼──────┼──┼────┼────────┼─────────┤
│ 4  │玻璃瓶（內含│1瓶 │同上    │同上，驗餘│海巡署高雄縣機動查│
│    │甲基安非他命│    │        │後7.74公克      │緝隊扣押物品目錄表│
│    │、毛重22.8公│    │        │                │編號85、台灣高雄地│
│    │克）        │    │        │                │方法院檢察署扣押物│
│    │            │    │        │                │品清單（98年檢總管│
│    │            │    │        │                │字第3024號）編號23│
├──┼──────┼──┼────┼────────┼─────────┤
│ 5  │甲基安非他命│1包 │同上    │高雄醫學大學附│                  │
│    │            │    │        │  設中和紀念醫院│                  │
│    │            │    │        │  98年6月31日高 │                  │
│    │            │    │        │  二監衛字第    │                  │
│    │            │    │        │  0000000000號，│                  │
│    │            │    │        │  鑑定為白色晶體│                  │
│    │            │    │        │  （甲基安非他命│                  │
│    │            │    │        │  ）（驗前淨重  │                  │
│    │            │    │        │  1.546公克、驗 │                  │
│    │            │    │        │  後淨重1. 541公│                  │
│    │            │    │        │  克）          │                  │
│    │            │    │        │併案高雄地檢98│                  │
│    │            │    │        │  年度毒偵字第15│                  │
│    │            │    │        │  106號         │                  │
└──┴──────┴──┴────┴────────┴─────────┘
附表二
┌──┬──────┬──┬────┬────────┬─────────┐
│編號│品        名│數量│ 所有人 │備            註│  扣押物品對照表  │
├──┼──────┼──┼────┼────────┼─────────┤
│ 1  │吸食器吸管  │1支 │甲○○  │為被告供犯罪所用│海巡署高雄縣機動查│
│    │            │    │        │之物，業經被告於│緝隊扣押物品目錄表│
│    │            │    │        │第一審法院調查時│編號81、台灣高雄地│
│    │            │    │        │供陳明確        │方法院檢察署扣押物│
│    │            │    │        │                │品清單（98年南大│
│    │            │    │        │                │字第41號）編號81  │
├──┼──────┼──┼────┼────────┼─────────┤
│ 2  │玻璃吸食器  │1支 │同上    │同上            │海巡署高雄縣機動查│
│    │            │    │        │                │緝隊扣押物品目錄表│
│    │            │    │        │                │編號82、台灣高雄地│
│    │            │    │        │                │方法院檢察署扣押物│
│    │            │    │        │                │品清單（98年南大│
│    │            │    │        │                │字第41號）編號82  │
└──┴──────┴──┴────┴────────┴─────────┘
附表三
┌──┬──────┬──┬────┬────────┬─────────┐
│編號│品        名│數量│所有人  │備            註│  扣押物品對照表  │
├──┼──────┼──┼────┼────────┼─────────┤
│ 1  │吸食器      │1組 │甲○○  │為被告供預備吸食│海巡署高雄縣機動查│
│    │            │    │        │之用，業經被告於│緝隊扣押物品目錄表│
│    │            │    │        │第一審法院調查時│編號73-1、台灣高雄│
│    │            │    │        │供陳明確        │地方法院檢察署扣押│
│    │            │    │        │                │物品清單（98年南大│
│    │            │    │        │                │字第41號）編號73│
│    │            │    │        │                │-1                │
├──┼──────┼──┼────┼────────┼─────────┤
│ 2  │吸管        │4支 │同上    │同上            │海巡署高雄縣機動查│
│    │            │    │        │                │緝隊扣押物品目錄表│
│    │            │    │        │                │編號73-2、台灣高雄│
│    │            │    │        │                │地方法院檢察署扣押│
│    │            │    │        │                │物品清單（98年南大│
│    │            │    │        │                │字第41號）編號73│
│    │            │    │        │                │-2                │
├──┼──────┼──┼────┼────────┼─────────┤
│ 3  │玻璃吸食器1 │1袋 │同上    │同上            │海巡署高雄縣機動查│
│    │個、塑膠吸管│    │        │                │緝隊扣押物品目錄表│
│    │1支、便條紙3│    │        │                │編號74、台灣高雄地│
│    │張、打火機2 │    │        │                │方法院檢察署扣押物│
│    │個          │    │        │                │品清單（98年南大│
│    │            │    │        │                │字第41號）編號74  │
├──┼──────┼──┼────┼────────┼─────────┤
│ 4  │吸食器、空夾│1組 │同上    │ 同上         │海巡署高雄縣機動查│
│    │鏈袋        │    │        │4小1中        │緝隊扣押物品目錄表│
│    │            │    │        │                │編號77、台灣高雄地│
│    │            │    │        │                │方法院檢察署扣押物│
│    │            │    │        │                │品清單（98年南大│
│    │            │    │        │                │字第41號）編號77  │
├──┼──────┼──┼────┼────────┼─────────┤
│5   │酒精燈1個、 │1包 │同上    │為被告供預備吸食│海巡署高雄縣機動查│
│    │吸食器1個   │    │        │之用，業經被告於│緝隊扣押物品目錄表│
│    │            │    │        │第一審法院調查時│編號78、台灣高雄地│
│    │            │    │        │供陳明確        │方法院檢察署扣押物│
│    │            │    │        │                │品清單（98年南大│
│    │            │    │        │                │字第41號）編號78  │
└──┴──────┴──┴────┴────────┴─────────┘

司法院資訊處製作；財團法人民間司法改革基金會備份。
